臺灣基隆地方法院刑事判決　
111年度金訴字第237號
公  訴  人  臺灣基隆地方檢察署檢察官
被      告  闕河明


上列被告因詐欺等案件，經檢察官提起公訴（111年度偵字第304
7號、第3285號），被告於本院準備程序中就被訴事實為有罪之
陳述，本院合議庭裁定由受命法官獨任進行簡式審判程序，並判
決如下：
    主  文
闕河明犯三人以上共同詐欺取財罪，共貳罪，各處有期徒刑壹年
，應執行有期徒刑壹年貳月。緩刑叁年，緩刑期間付保護管束，
並應履行本院111年度附民移調字第304號調解筆錄。
    事實及理由
一、闕河明於民國110年間，在基隆巿華五街某茶藝館工作時，
    認識綽號「小凱」之成年男子與綽號「蘋果」之成年女子，
    「小凱」向闕河明稱其與「蘋果」開設珠寶、精品拍賣公司
    ，為便於商品分類結算，需使用多個銀行帳戶供客戶匯款，
    如提供帳戶並提領款項，即可獲得盈餘百分之1之酬勞。闕
    河明不知「小凱」、「蘋果」之真實姓名年籍資料，亦未去
    過該珠寶、精品拍賣公司，應知「小凱」所述未必屬實，且
    明知金融機構帳戶係個人理財之重要工具，為個人財產、信
    用之重要表徵，借用他人金融帳戶常與財產犯罪密切相關，
    目的在於取得贓款及掩飾犯行不易遭人追查，若將自己所管
    領之金融帳戶交予他人使用，可能因此供詐騙者作為不法收
    取款項之用，另藉此掩飾犯罪所得之真正去向，竟意圖獲取
    高額酬勞，與「小凱」、「蘋果」基於三人以上共同犯詐欺
    取財及隱匿詐欺犯罪所得去向、所在之洗錢犯意聯絡，與「
    小凱」約定以提領款項或盈餘之1%為酬勞，於110年5月初，
    將所申請之國泰世華商業銀行（下稱國泰世華銀行）帳號00
    0000000000號及彰化商業銀行（下稱彰化銀行）仁愛分行帳
    號0000-00-00000-0-00號帳戶，提供給「小凱」、「蘋果」
    及所屬詐騙集團詐欺被害人匯款之用。嗣該詐騙集團成員為
    下列犯行：
  ㈠於109年11、12月間，以臉書暱稱「周毅」及LINE暱稱「gfy
    加油曲毅峰」與梁美珍加為朋友，「gfy加油曲毅峰」自稱
    為在馬來西亞工作之台灣人，於110年3月間，向梁美珍謊稱
    因處理投標金事宜急需借款，會還款云云，致其陷於錯誤，
    自110年3月26日起陸續匯款至其指定帳戶，其中1筆於110年
    5月6日13時39分許，匯款新台幣（下同）4萬元至闕河明之
    彰化銀行帳戶。上開款項隨即由闕河明依「小凱」指示，於
    同日轉帳至其他帳戶，以製造金流斷點而隱匿、掩飾犯罪所
    得去向。嗣梁美珍遲未收到「gfy加油曲毅峰」還款，且查
    無「曲毅峰」之出國記錄，始知上情。
  ㈡自110年4月23日起，以LINE暱稱「楊靜文」、「江經理」向
    王柏雄介紹投資網站，佯稱可進行期貨投資，使王柏雄陷於
    錯誤而陸續匯款至其指定帳戶，其中1筆於110年5月10日10
    時6分許，匯款27萬8,030元至闕河明之國泰世華銀行帳戶。
    闕河明即與「小凱」至便利商店，由「小凱」持闕河明之國
    泰世華銀行帳戶提款卡，於110年5月10日11時33分、35分、
    45分、12時7分許，接續提領10萬元、10萬元、9萬8千元及
    轉帳1千元至帳號000000000000號帳戶，以製造金流斷點而
    隱匿、掩飾犯罪所得去向。嗣王柏雄欲領取投資獲利，「江
    經理」佯稱需要繳稅才可以提現，王柏雄始知受騙。
二、案經王柏雄訴由基隆市警察局第四分局暨苗栗縣警察局頭份
    分局報告臺灣基隆地方檢察署檢察官偵查起訴。
三、本件被告所犯為死刑、無期徒刑、最輕本刑為3年以上有期
    徒刑以外之罪，且非高等法院管轄第一審案件，於本院行準
    備程序時，被告就被訴事實為有罪之陳述，經告知簡式審判
    程序之旨，並聽取檢察官、被告意見後，本院認為適宜進行
    簡式審判程序，而經合議庭裁定改行簡式審判程序審理。又
    依刑事訴訟法第159條第2項、第273條之2規定，簡式審判程
    序之證據調查，不受同法第159條第1項、第161條之2、第16
    1條之3、第163條之1及第164條至第170條規定之限制，合先
    敘明。
四、認定犯罪事實所憑證據及理由：
  ㈠上開犯罪事實，業經被告闕河明於本院訊問中自白不諱，核
    與告訴人梁美珍、王柏雄於警詢證述情節大致相符，復有梁
    美珍提供之匯款單據、與「gfy加油曲毅峰」之LINE對話紀
    錄、闕河明彰化銀行帳戶申辦資料及交易明細（111偵3285
    卷61-65、27-45頁）；王柏雄提供之匯款單據、與「楊靜文
    」、「江經理」之LINE對話紀錄、闕河明國泰世華銀行申辦
    資料及交易明細、110年5月10日自動提款機取款之監視器錄
    影畫面翻拍照片（111偵3047卷第113、117-121、125-134、
    19頁）在卷可稽，足見被告之任意性自白核與事實相符，堪
    以採信。
  ㈡綜上所述，本案事證明確，被告之犯行堪予認定，應依法論
    科。
五、論罪科刑
　㈠按共同正犯之意思聯絡，不限於事前有所協議，其於行為當
    時，基於相互之認識，以共同犯罪之意思參與者，亦無礙於
    共同正犯之成立（最高法院73年度台上字第1886號判例意旨
    參照）；若共同實施犯罪行為之人，在共同意思範圍內，各
    自分擔犯罪行為之一部，相互利用他人之行為，以達其犯罪
    之目的，其成立不以全體均參與實施犯罪構成要件之行為為
    要件；參與犯罪構成要件之行為者，固為共同正犯；以自己
    共同犯罪之意思，參與犯罪構成要件以外之行為，或以自己
    共同犯罪之意思，事前同謀，而由其中一部分人實行犯罪之
    行為者，亦均應認為共同正犯，使之對於全部行為所發生之
    結果，負其責任。蓋共同正犯，於合同意思範圍內，組成一
    共犯團體，團體中任何一人之行為，均為共犯團體之行為，
    他共犯均須負共同責任，初無分別何一行為係何一共犯所實
    施之必要（最高法院88年度台上字第2230號、92年度台上字
    第2824號判決意旨參照）。查被告係於主觀上認知提供帳戶
    供「小凱」使用，其雖僅按照「小凱」之指示共同前往提領
    款項或轉帳，現金部分交予「小凱」，惟其係與其他成員彼
    此為詐騙被害人而分擔犯罪行為之一部，相互利用其他詐欺
    集團成員之部分行為以遂行犯罪之目的，自應就全部行為負
    責，論以共同正犯。　　　　　
  ㈡是核被告就犯罪事實㈠、㈡所為，均係犯刑法第339條之4第1
    項第2款之三人以上共同詐欺取財罪及洗錢防制法第14條第1
    項之洗錢罪。被告上開二犯行係以一行為觸犯上開二罪名，
    為想像競合犯，均應依刑法第55條前段規定，從一重即刑法
    第339條之4第1項第2款之三人以上共同詐欺取財罪處斷。被
    告與「小凱」、「蘋果」及所屬詐騙集團成員間，就上開犯
    行間，有犯意聯絡及行為分擔，應論以共同正犯。被告所為
    上開2罪，犯意各別，行為殊異，應分論併罰。
　㈢本院審酌被告正值青壯，不思循正當途徑獲取財物，任意提
    供金融帳戶資料予他人使用，使從事詐欺之人持以實施詐欺
    犯罪，復貪圖高額獲利而前往提款交予詐騙集團成員，造成
    無辜民眾受騙而受有金錢損失，嚴重危害交易秩序與社會治
    安，所為應予非難，考量被告犯後終能坦認犯行，並在本院
    與告訴人王柏雄成立調解（見本院111年度附民移調字第304
    號調解筆錄；另被害人梁美珍無調解意願），犯後態度尚可
    ，並兼衡被告於本院自述高中畢業之智識程度、投資餐飲業
    等一切情狀，分別量處如主文所示之刑，並定其應執行之刑
    。
　㈣被告前未曾因故意犯罪而受有期徒刑以上刑之宣告，素行良
    好，此經本院核閱臺灣高等法院被告前案紀錄表屬實，衡酌
    被告係因一時失慮始觸犯本案罪名，犯後已知坦承犯行及竭
    力分期賠償因本案犯罪所生之損害，堪信被告經此偵審程序
    及刑之宣告，已能知所警惕，故對被告所宣告之刑以暫不執
    行為適當，以利其回歸社會，以啟自新，爰依刑法第74條第
    1項第1款、第2項第3款規定，對被告宣告緩刑3年，且應於
    緩刑期間內付保護管束，以資警惕，以收矯正被告及社會防
    衛之效，並命被告履行本院111年度附民移調字第304號調解
    筆錄內容，以保障本案告訴人得以受償。另其於緩刑期間若
    違反上開所定負擔情節重大，足認原宣告之緩刑難收其預期
    效果，而有執行刑罰之必要，依刑法第75條之1第1項第4款
    規定，得撤銷其緩刑之宣告，附此敘明。
  ㈤本案被告固將本人之金融帳戶提供予詐騙集團成員，藉以遂
    行事實欄所載詐欺取財、洗錢之犯行，惟依現存證據資料，
    尚無積極證據證明被告已實際獲取犯罪所得而受有不法利益
    ，是依前開說明，尚無宣告沒收其犯罪所得之適用。
據上論斷，應依刑事訴訟法第273條之1第1項、第299條第1項前
段，判決如主文。
本案經檢察官唐道發提起公訴，檢察官張長樹到庭執行職務。
中　　華　　民　　國　　111 　年　　9 　　月　　30　　日
                  刑事第五庭  法　官　吳佳齡
以上正本證明與原本無異。
如不服本判決應於收受送達後20日內向本院提出上訴書狀，並應
敘述具體理由；其未敘述上訴理由者，應於上訴期間屆滿後20日
內向本院補提理由書(均須按他造當事人之人數附繕本)「切勿逕
送上級法院」。　　　　　　　　　
中　　華　　民　　國　　111 　年　　9 　　月　　30　　日
                              書記官　連懿婷
附錄本案論罪法條：
中華民國刑法第339條之4
犯第三百三十九條詐欺罪而有下列情形之一者，處一年以上七年以下有期徒刑，得併科一百萬元以下罰金：一、冒用政府機關或公務員名義犯之。二、三人以上共同犯之。三、以廣播電視、電子通訊、網際網路或其他媒體等傳播工具，對公眾散布而犯之。前項之未遂犯罰之。　　　　　　　　　　　　　　　　　　　洗錢防制法第第14條
有第二條各款所列洗錢行為者，處七年以下有期徒刑，併科新臺幣五百萬元以下罰金。前項之未遂犯罰之。前二項情形，不得科以超過其特定犯罪所定最重本刑之刑。